【裁判字號】    90,易,3262
【裁判日期】    901227
【裁判案由】    家庭暴力防治法
【裁判全文】
臺灣高雄地方法院刑事判決                          九十年度易字第三二六二號
    公  訴  人  臺灣高雄地方法院檢察署檢察官
    被      告  乙○○
右列被告因家庭暴力防治法之傷害案件，經檢察官提起公訴（九十年度偵字第七三六
一號），本院判決如左：
    主  文
乙○○傷害人之身體，處拘役肆拾日，如易科罰金，以佰元折算壹日。
    事  實
一、乙○○與丙○○○係親生姐弟，二人屬家庭暴力防治法之家庭成員關係。於民國
    八十九年十二月十五日上午十一時許，在高雄縣岡山鎮本洲里本洲墓園內，渠等
    為其父下葬之際，乙○○與丙○○○因辦理父喪及繼承家產等問題發生口角爭執
    ，乙○○竟基於普通傷害之犯意，趁丙○○○轉身不備時，自背後徒手毆打丙○
    ○○，致謝女受有頭部受傷合併腦震盪、後腦部頭皮挫傷血腫、頸部挫擦傷、左
    手挫擦傷二處等傷害。
二、案經丙○○○訴由高雄縣警察局岡山分局報請台灣高雄地方法院檢察署檢察官偵
    查起訴。
    理  由
一、訊據被告乙○○矢口否認有何傷害犯行，辯稱：伊未毆打告訴人，告訴人之傷勢
    並非伊所造成，係告訴人誣告云云。惟查：右揭時、地與被告因辦理父喪及繼承
    家產等問題發生口角爭執，遭被告自背後毆打，致其受有如事實欄所示之傷害，
    嗣經救護車送醫就診等情，業據告訴人丙○○○於警、偵訊及本院調查中迭次指
    訴綦詳，有八十九年十二月十五日當日之診斷證明書乙紙附卷足憑，並經證人即
    被告與告訴人之母蔡楊月於警、偵訊中證述：被告從後面毆打告訴人，打完後跑
    到車上躲起來等情明確（偵卷第九頁）。觀諸前揭驗傷診斷書所載，告訴人所受
    傷勢與受傷部位主要係頭部、後腦部及頸部之血腫、挫擦傷，核與其上開指訴：
    遭被告自後出手毆打等節，及證人前揭證述之情節均無不符。且經本院依職權函
    詢告訴人至醫院就診方式及其傷勢新舊之結果，經李明達醫院函覆：病患丙○○
    ○於該日確由救護車載送至該院求診；此次係為當日救護車送達之新傷口，左頸
    部之抓傷應為手指所傷，其他傷勢無法判斷係遭外物毆打或自行跌倒所致等情屬
    實，有該院九十年十一月八日明字第九０００六號函暨所附救護紀錄表在卷可憑
    ，亦均核與告訴人前開指訴相符，足徵其指訴洵屬有據，應非子虛。參以當天被
    告及告訴人雙方確因父親喪葬事宜意見不合，發生口角爭執一情，已據被告於警
    、偵訊及本院調查程序時迭次自承在卷（見第二次警訊筆錄、偵卷所附答辯狀、
    本院九月二十四日訊問筆錄），佐以證人甲○○即到場處理警員於本院訊問時到
    庭結證證稱：伊到場時見被告站在車頂上咆哮，即勸被告不要再咆哮等情（見本
    院九十年五月二十八日訊問筆錄），衡情被告若非與人發生爭吵，何需站至車頂
    上大聲咆哮，是其嗣於本院審理時改口辯稱：當日沒有與人發生爭吵云云，顯悖
    常情，難以採信。綜上，告訴人之上開指訴與事實相符，堪予採憑，被告空言辯
    稱未打告訴人，係告訴人假造傷勢云云，洵屬避就卸責之詞，委不足取。又證人
    甲○○警員固證稱：到場處理時，未見到有人受傷云云，惟告訴人於受傷後即經
    救護車送醫診治一情，已如前述，是證人至現場處理時，可能告訴人業經送醫診
    治，而證人未及親見，自難據此即為有利被告之認定。綜上，事證明確，被告上
    開傷害犯行，應堪認定。
二、核被告所為，係犯刑法第二百七十七條第一項之傷害罪；雖其所為亦屬家庭暴力
    防治法之家庭暴力罪，惟因該法對此並無特別刑罰之規定，是應依刑法傷害罪論
    科。審酌被告僅因細故爭執，即出手毆打其胞姊即告訴人成傷，犯罪動機及手段
    均可議，且犯罪後猶飾詞圖卸，態度惡劣，未見具體悔過認錯表現，及迄今亦未
    與告訴人達成民事和解，賠償其損害，惟告訴人所受傷勢輕微，犯罪情節尚非重
    大等一切情狀，量處如主文所示之刑，並諭知易科罰金之折算標準（本罪係最重
    三年以下有期徒刑之罪，本即可易科罰金，是參照高等法院九十年法律座談會結
    論，爰逕依修正後第四十一條第一項規定，諭知易科罰金之折算標準）。
據上論斷，應依刑事訴訟法第二百九十九條第一項前段，刑法第二百七十七條第一項
、第四十一條第一項，罰金罰鍰提高標準條例第一條前段、第二條，判決如主文。
本案經檢察官李門騫到庭執行職務。
中      華      民      國      九十    年    十二      月    二十七    日
                                    臺灣高雄地方法院刑事第六庭
                                        審判長法  官  趙家光
                                              法  官  洪榮家
                                              法  官  林韋岑
右正本證明與原本無異。
如不服本判決，應於判決送達後十日內，向本院提出上訴狀。
                                              書記官  董明惠
中    華    民    國      九十      年      十二      月      二十八    日
【附錄本判決論罪科刑法條】
刑法第二百七十七條第一項：
  傷害人之身體或健康者，處三年以下有期徒刑、拘役或一千元以罰金。


司法院資訊處製作；財團法人民間司法改革基金會備份。
